【裁判字號】    99,上訴,328
【裁判日期】    990226
【裁判案由】    違反毒品危害防制條例
【裁判全文】
臺灣高等法院高雄分院刑事判決         99年度上訴字第328號
上  訴  人
即  被  告  甲○○
上列上訴人因違反毒品危害防制條例案件，不服臺灣高雄地方法
院98年度審訴字第4917號中華民國99年1 月13日第一審判決（起
訴案號：臺灣地方法院檢察署98年度毒偵字第6404號），提起上
訴，本院判決如下：
     主  文
上訴駁回。
     理  由
一、按上訴書狀應敘述具體理由；又第二審法院認為上訴書狀未
    敘述理由或上訴有刑事訴訟法第362 條前段之情形者，應以
    判決駁回之，同法第361 條第2 項、第367 條前段定有明文
    。
二、經查，上訴人即被告已於99年1 月20日收受原審判決（原審
    卷31頁），其雖於上訴期間屆滿（即99年2 月3 日）前提出
    上訴書狀，然上訴理由狀僅泛指「（一）施用第一級毒品和
    第二級毒品，在警察機關發覺前，自動向行政院衛生署指定
    之醫療機構請求治療時，縱使在治療期間被查獲，檢察官仍
    應為不起訴處分。（二）上訴人在地檢處時，檢察官問說，
    指證可以減刑，願不願意指證，我說明願意並且有提供資料
    給檢察官調查云云」。惟上訴人於98年10月8 日某時，在高
    雄縣某處，以將海洛因摻水置於針筒內注射之方式，施用第
    一級毒品海洛因1 次，業據上訴人已於原審供承在卷（原審
    卷19頁），且其為警查獲時所採尿液經送檢驗結果，確呈嗎
    啡陽性反應，此有毒品案件嫌疑人尿液採證代碼對照表、高
    雄市立凱旋醫院濫用藥物尿液檢驗報告各1 份在卷可稽（偵
    卷14頁），而其於98年10月9 日凌晨0 時15分許，在高雄市
    ○○區○○路與尚義路口前，因其行跡可疑為警攔查，並當
    場查獲其使用過殘留有第一級毒品海洛因之注射針筒1 支，
    另扣案之注射針筒1 支，經警以華聯生技多合一毒品原物測
    試組檢驗結果，確呈毒品海洛因反應，此有毒品測試說明表
    暨相片及查獲現場照片附卷可稽（警卷18-19 頁）。另按犯
    毒品危害防制條例第10條之罪者，於犯罪未發覺前，自動向
    行政院衛生署指定之醫療機構請求治療，醫療機構免將請求
    治療者送法院或檢察機關。依前項規定治療中經查獲之被告
    或少年，應由檢察官為不起訴之處分或由少年法院為不付審
    理之裁定，但以一次為限。此條文係鼓勵施用毒品者，在未
    被查獲前，主動向醫療機構請求治療，倘於治療中被查獲者
    ，應由檢察官為不起訴之處分，乃對於施用毒品者於請求治
    療「前」之施用行為予以寬典，並非凡在治療中又繼續施用
    之行為，均有此條文之適用，否則自動治療將成為繼續施用
    毒品者之護身符，恐失鼓勵主動治療之美意。本件上訴人既
    有上開時、地施用第一級毒品，而經警查獲，已如前述，縱
    令其於警察機關發覺前，曾自動向行政院衛生署指定之醫療
    機構請求治療，仍難作為其免責之依據，故上訴人雖主張「
    施用第一級毒品和第二級毒品，在警察機關發覺前，自動向
    行政院衛生署指定之醫療機構請求治療時，縱使在治療期間
    被查獲，檢察官仍應為不起訴處分云云」，則有誤會。另「
    按犯販賣毒品之罪，供出毒品來源因而破獲者，依毒品危害
    防制條例第17條之規定，僅得減輕其刑，而非必須減輕。是
    縱因上訴人所供而破獲其毒品之上游來源，原審法院仍有自
    由裁酌是否減輕其刑之職權，原判決既未減輕其刑，則縱未
    依上訴人之供述確實追查，亦與所謂判決不適用法則或應於
    審判期日調查之證據而未予調查之違背法令情形有間。」（
    最高法院89年度台上字第184 號判決參照）。本件上訴人固
    於偵訊中供稱: （98年）10月1 日施用之毒品是在橋頭找一
    位阿誠或阿宏拿的，阿宏電話0000000000號云云（偵卷6 頁
    ），惟遍查全卷並無依上訴人所供之情節因而查獲毒品來源
    之相關事證，故依上開最高法院判決說明，原審自難認有何
    違背法令。又上訴人並未具體敘述原審判決有何違背法令之
    處，其上訴即不合法律上之程式。再上訴不合法律上之程式
    之情形，依刑事訴訟法第367 條但書規定：「但其情形可以
    補正而未經原審法院命其補正者，審判長應定期先命補正。
    」，係指上訴書狀未敘述理由，原審未命補提理由書狀之情
    形。換言之，應認僅於被告上訴未敘述理由時，原審法院可
    命其補正，而未經原審法院命其補正，第二審法院審判長始
    應定期間先命補正，苟被告提起上訴時，上訴書狀已載理由
    者，即不適用。茲上訴書狀敘述之上訴理由是否具體，既非
    原審法院可命補正之事項，即毋庸先命補正。從而，上訴人
    即被告之上訴理由書狀未敘述具體理由，且於上訴期間屆滿
    後之20日內（即99年2 月23日以前），亦未補提上訴具體理
    由，此有本院99年2 月24日上訴理由查詢表可按，依上開規
    定，顯屬違背法律上之程式，應由本院依同法第367 條前段
    、第372 條不經言詞辯論判決如主文。
中    華    民    國    99    年    2     月    26    日
                  刑事第十庭    審判長法  官  陳中和
                                      法  官  林水城
                                      法  官  李政庭
以上正本證明與原本無異。
如不服本判決應於收受本判決後10日內向本院提出上訴書狀，其
未敘述上訴理由者，並得於提起上訴後10日內向本院補提理由書
狀（均須按他造當事人之人數附繕本）「切勿逕送上級法院」。
中    華    民    國    99    年    2     月    26    日
                                      書記官  周青玉

司法院資訊處製作；財團法人民間司法改革基金會備份。
